臺灣高雄地方法院刑事判決　　　　　　　　　　　　九十二年度訴字第二八八六號
　　公　訴　人　臺灣高雄地方法院檢察署檢察官
　　被　　　告　甲○○
　　　　　　　　丁○○　男　三.
　　共　　　同
　　指定辯護人　本院公設辯護人己○○
右列被告因偽造有價證券等案件，經檢察官提起公訴（九十二年度偵字第一一五七○
號），本院判決如左：
    主  文
甲○○、丁○○共同意圖供行使之用，而偽造有價證券，各處有期徒刑參年貳月。如
附表一所示之偽造本票壹紙、如附表二所示之偽造署押，均沒收。
    事  實
一、甲○○基於行使偽造私文書、偽造有價證券、使公務員將不實事項登載於職務上
    所掌之公文書及詐欺取財之犯意，先於民國九十一年一月十一日前某日前往高雄
    市三民區○○○路五二三號誠泰商業銀行股份有限公司（下稱誠泰銀行）北高雄
    分行領取借款申請書、個人資料表，再於九十一年一月十一日前某日，在不詳地
    點，於借款申請書「申請人欄」及個人資料表「填表人簽章欄」，分別偽簽「丙○○」之署押簽名各一枚，其後，再攜帶上開借款申請書、個人資料表、其於高
    雄縣大社鄉○○路十八巷二十八號住處所取得其夫「丙○○」之印章一枚，及丙○○所有坐落高雄縣大社鄉○○段○七五六─○○○六地號土地之土地所有權狀
    影本及其上建物門牌號碼高雄縣大社鄉○○路十八巷二十八號建物之建物所有權
    狀影本各一紙，前往誠泰銀行北高雄分行，佯稱「丙○○」本人有意以上開土地
    及建物為擔保物，設定抵押權予誠泰銀行，向誠泰銀行申請借款新臺幣（下同）
    七十萬元，並央請不知情之誠泰銀行北分行承辦人員戊○○，代為檢視上開借款
    申請書、個人資料表之填載有無缺漏，委由戊○○代於借款申請書及個人資料表
    上，李清泉應蓋用印章之處所，蓋用「丙○○」之印文，接續利用戊○○盜用「
    丙○○」印章，先後於借款申請書、個人資料表上，蓋用「丙○○」之印文各一
    枚，而偽造「丙○○」制作之借款申請書及個人資料表各一紙後，再由甲○○將
    上開偽造之借款申請書及個人資料表，連同前開土地及建物之所有權狀影本，持
    交戊○○而行使之。嗣因上開申請貸款案件，經誠泰銀行北高雄分行審核小組審
    核通過，戊○○通知甲○○偕同丙○○前往誠泰銀行北高雄分行辦理對保及開立
    核撥貸款所用之存款帳戶，甲○○乃於九十一年一月十日另夥同與其有行使偽造
    私文書、偽造有價證券、使公務員將不實事項登載於職務上所掌公文書及詐欺取
    財之犯意聯絡之丁○○，一同前往誠泰銀行北高雄分行，由丁○○於借款契約書
    「甲方及連帶保證人對保簽名及蓋章欄」、「立契約書人欄」、無任何租賃存在
    聲明書「立聲明書人欄」、「債務人欄」、存摺存款業務往來約定書「立約定書
    人欄」，偽簽「丙○○」之署押簽名各一枚，再由甲○○將上開「丙○○」印章
    ，交予不知情之戊○○，央請戊○○代於借款契約書、無任何租賃存在聲明書及
    存摺存款業務往來約定書上，丙○○應蓋用印章之處所，蓋用「丙○○」之印文
    ，而接續利用戊○○盜用「丙○○」印章，先後於借款契約書上，蓋用「丙○○
    」之印文九枚、於無任何租賃存在聲明書上，蓋用「丙○○」之印文二枚、於存
    摺存款業務往來約定書，蓋用「丙○○」印文二枚，而共同偽造「丙○○」制作
    之借款契約書（其上所載之日期為撥款日期九十一年一月十五日）、無任何租賃
    存在聲明書（其上所載之日期為撥款日期九十一年一月十五日）各一份，交予戊○○，而持以行使，足以生損害於「丙○○」本人；復由丁○○於如附表一所示
    之本票「發票人欄」偽簽「丙○○」之署押姓名一枚，由甲○○將前揭「丙○○
    」印章，交予不知情之戊○○，央請戊○○代於該本票上，丙○○應蓋用印章之
    處所，蓋用「丙○○」之印文，而利用戊○○盜用「丙○○」印章，於該本票蓋
    用「丙○○」印文三枚（分別於本票上方、約定遵守事項一上方及發票人簽名下
    方），而共同偽造「丙○○」所制作如附表一所示之有價證券本票（票載發票日
    為撥款日期九十一年一月十五日）一紙。其後，甲○○復將前揭「丙○○」印章
    交予戊○○，央請誠泰銀行之土地登記專業代理人代為處理上開土地、建物之抵
    押權設定事宜，接續利用不知情之誠泰銀行之土地登記專業代理人鄭惠方，盜用
    前述「丙○○」印章，於土地登記申請書上蓋用「丙○○」印文四枚、於土地建
    築改良物抵押權設定契約書上蓋用「丙○○」印文三枚、其他約定事項書上蓋用
    「丙○○」印文四枚，接續偽造「丙○○」制作之土地登記申請書、土地建築改
    良物抵押權設定契約書及其他約定事項書各一份，再利用不知情之鄭惠方持上開
    偽造之土地登記申請書、土地建築改良物抵押權設定契約書、其他約定事項書，
    連同前揭土地、建物之土地所有權狀及建物所有權狀及丙○○之國民
    反面影本，向高雄縣仁武地政事務所承辦人員提出而行使之，申請辦理將上開土
    地、建物設定抵押權予誠泰銀行之抵押權登記，使僅具有形式審查權之高雄縣仁
    武地政事務所承辦公務員，於九十一年一月十四日將此不實事項，登載於職務上
    所掌之土地登記簿及建物登記簿公文書，足以生損害於「丙○○」本人及地政機
    關對於地籍管理之正確性。嗣誠泰銀行於上開土地及建物之抵押權登記完畢後，
    將七十萬元撥入甲○○、丁○○二人冒用「李清泉」名義於誠泰銀行所開立帳號
    000000000000號帳戶內後，甲○○隨即於九十一年一月十五日前往
    誠泰銀行北高雄分行，接續盜用前揭「丙○○」印章，於記載支取六十五萬元及
    六千五百九十二元之取款條存戶簽章欄上，蓋用「李清泉」印文各一枚，偽造「
    丙○○」制作之取款條二紙，交予誠泰銀行北高雄分行之承辦人員，而持以行使
    ，終致誠泰銀行承辦人員陷於錯誤，而先後交付六十五萬及六千五百九十二元予
    甲○○。嗣因李清泉接獲誠泰銀行北高雄分行催告其清償之函文，始悉上情，而
    向臺灣高雄地方法院檢察署檢察官提出告訴。
二、案經丙○○訴由臺灣高雄地方法院檢察署檢察官偵查起訴。
      理  由
一、訊據被告甲○○對於其個人於右揭時地，施用上開詐術，詐得前揭款項、偽造上
    開私文書並持以行使、偽造如附表一所示之本票及使公務員將前揭不實事項登載
    於職務上所掌之土地登記簿及建物登記簿之事實供認不諱；被告丁○○對於右揭
    時、地，應被告甲○○之請求，前往誠泰銀行北高雄分行，於上開借款契約書、
    無任何租賃存在聲明書、存摺存款業務往來約定書，及於如附表一所示之本票上
    ，簽署「丙○○」之姓名之事實供承屬實，惟矢口否認有前開犯行，辯稱：因甲○○告以丙○○工作繁忙，無暇前往銀行簽名，始前往銀行代簽「丙○○」之姓
    名，伊不知前往銀行簽名之目的，亦不知銀行承辦人員將伊誤認為丙○○，並不
    知銀行將於上開土地及建物上，設定抵押權，且借款核撥後，甲○○業已將六十
    五萬六千五百九十二元領走云云，被告丁○○之指定辯護人並為被告丁○○辯稱
    ：丁○○並未向誠泰銀行北高雄分行承辦人員積極表示其為丙○○本人，且誠泰
    銀行承辦人員戊○○於核對丙○○之國民
    行有施以詐術使誠泰銀行承辦人員戊○○陷於錯誤之行為，且丁○○於簽名完畢
    後，隨即離開銀行，甲○○亦稱丁○○並不知情，足認丁○○僅係應甲○○所託
    前往銀行代簽丙○○之姓名，對於甲○○冒用丙○○名義貸款並不知情，且貸款
    所得均由甲○○取走，丁○○並無與甲○○共同犯罪之動機云云。經查：
    一茲先就認定犯罪事實所憑證據之證據能力，分敘如左：
    (一)按刑事訴訟法關於證人之訊問，採具結制度，其用意在擔保證言之真實性及憑
      信性，並提高證人之責任心及警戒心，使為誠實之陳述，是具結乃證言真實性
      之程序擔保，若違背具結之規定，未令證人於供前或供後具結，又無不得令其
      具結之原因，其所為之證言即難認係合法之證據（最高法院三十四年上字第八
      二四號判例意旨參照），故於九十二年二月六日增訂公布、於九十二年九月一
      日施行之刑事訴訟法第一百五十八條之三亦明定：「證人、鑑定人依法應具結
      而未具結者，其證言或鑑定意見，不得作為證據」。查告訴人丙○○為被告二
      人以外之第三人，本質上屬於證人，且無依法不得命其具結之原因，然檢察官
      於九十二年六月十八日訊問證人即告訴人丙○○時，並未命其具結，揆諸前揭
      說明，證人丙○○於九十二年六月十八日向檢察官所為之證言，應無證據能力
      ，不得作為證據，合先敘明。
    (二)按被告以外之人於審判外之言詞或書面陳述，除法律有規定者外，不得作為證
      據；被告以外之人，於偵查中向檢察官所為之陳述，除顯有不可信之情況外，
      得為證據；被告以外之人於檢察事務官、司法警察官或司法警察調查中所為之
      陳述，與審判中不符時，其先前之陳述具有較可信之特別情況，且為證明犯罪
      事實存否所必要者，得為證據；被告以外之人於審判外之陳述，雖不符刑事訴
      訟法第一百五十九條之一至第一百五十九條之四之規定，而經當事人於審判程
      序同意作為證據，法院審酌該言詞陳述或書面陳述作成時之情況，認為適當者
      ，亦得為證據；當事人、代理人或辯護人於法院調查證據時，知有第一百五十
      九條第一項不得為證據之情形，而未於言詞辯論終結前聲明異議者，視為有前
      項之同意，刑事訴訟法第一百五十九條第一項、第一百五十九條之一第二項、
      第一百五十九條之二、第一百五十九條之五第一項、第二項分別定有明文。另
      刑事訴訟法第一百五十九條之一第二項所謂不可信之情況，乃指被告以外之人
      於陳述時之外在環境及情況，而非指陳述內容之證明力，司法院所頒布法院辦
      理刑事訴訟案件應行注意事項第八十九點規定足資參照。查：
      (1)證人即誠泰銀行北高雄分行之承辦人員戊○○於偵查中向檢察官所為之陳述
        ，雖為被告二人以外之人於審判外之陳述，屬於傳聞證據，然此乃證人戊○○於偵查中於具結後向檢察官所為之陳述，且本院審酌證人戊○○陳述時之
        外在環境及情況，並無顯有不可信之情況，應認證人戊○○於先前偵查案件
        中向檢察官所為之陳述，符合刑事訴訟法第一百五十九條之一第二項之規定
        ，得為證據，而有證據能力。
      (2)證人丙○○於司法警察及檢察事務官調查中所為之陳述，雖為被告二人以外
        之人於審判外之陳述，屬於傳聞證據，且公訴人、被告二人及被告二人之指
        定辯護人於本院審判中並未聲請傳喚證人丙○○，亦不存在其於司法警察及
        檢察事務官調查中所為之陳述，與審判中不符之情形，惟因公訴人及被告二
        人於審判程序同意以證人丙○○於司法警察及檢察事務官調查中所為之陳述
        ，作為證據，本院審酌前開言詞陳述作成時之證據取得過程並無瑕疵，且與
        待證事實具有關連性等情況，認為適當，應認得為證據，而有證據能力。
      (3)證人戊○○於司法警察調查中所為之陳述，雖為被告二人以外之人於審判外
        之陳述，屬於傳聞證據，惟其於司法警察調查中所為之陳述，核與其於審判
        中之陳述，並無不符，且被告二人於審判程序均不同意以證人戊○○於司法
        警察調查中所為之陳述，作為證據，揆諸前揭規定，證人戊○○於司法警察
        調查中所為之陳述，自不得為證據，而無證據能力。
    (三)次按，傳聞法則乃對於被告以外之人於審判外之言詞或書面陳述，亦即針對被
      告以外之人於審判外以言詞或書面所為之供述證據而為之規範。卷附之借款申
      請書、個人資料表、借款契約書、無任何租賃存在聲明書、存摺存款務往來約
      定書、土地登記申請書、土地建築改良物抵押權設定契約書等影本、土地登記
      謄本、建物登記謄本各一份、取款條影本二紙及本票影本一紙，乃公訴人指訴
      被告二人涉嫌行使之偽造私文書、使公務員將不實事項登載之公文書及偽造之
      有價證券，性質上並非供述證據，自無刑事訴訟法第一百五十九條第一項規定
      之適用。
    二認定犯罪事實所憑證據及理由：
    (一)被告甲○○於右揭時地，佯以「丙○○」之名義向誠泰銀行申請上開貸款，先
      由被告甲○○於前揭借款申請書、個人資料表上偽簽「丙○○」之署押簽名，
      再利用誠泰銀行承辦人員戊○○盜用「丙○○」之印章，蓋用於借款申請書、
      個人資料表上，而偽造「丙○○」制作之借款申請書、個人資料表各一份，而
      持以行使，復由被告丁○○於上開借款契約書、無任何租賃存在聲明書、存摺
      存款往來約定書及如附表一所示之本票上簽署「丙○○」之簽名，再利用誠泰
      銀行承辦人員戊○○盜用「丙○○」之印章，蓋用於借款契約書、無任何租賃
      存在聲明書、存摺存款往來約定書、如附表一所示之本票上，而偽造「丙○○
      」制作之借款契約書、無任何租賃存在聲明書、存摺存款往來約定書及如附表
      一所示之本票，再將前述借款契約書、無任何租賃存在聲明書、存摺存款往來
      約定書持交誠泰銀行承辦人員戊○○而行使之，其後，又將「丙○○」印章交
      予誠泰銀行，利用誠泰銀行之士地登記專業代理人盜用「丙○○」之印章，蓋
      用於前述土地登記申請書、土地建築改良物抵押權設定契約書及其他約定事項
      書上，而偽造「丙○○」制作之土地登記申請書、土地建築改良物抵押權設定
      契約書及其他約定事項書，持向高雄縣仁武地政事務所提出而行使之，申請辦
      理將上開土地、建物設定抵押權予誠泰銀行之抵押權設定登記，使高雄縣仁武
      地政事務所承辦公務員將上開土地、建物上設定抵押權之不實事項登載於職務
      上所掌之土地登記簿及建物登記簿，嗣被告甲○○再盜用上開「丙○○」印章
      ，蓋用於前揭取款條二紙，偽造「丙○○」制作之取款條二紙，交予誠泰銀行
      北高雄分行承辦人員，而行使之，因而使誠泰銀行北高雄分行，誤信為丙○○
      本人借款，而核准貸款並將款項撥入上開帳戶內，由被告甲○○領走之事實，
      業據被告甲○○於警詢及本院審判中供承不諱（參見高雄縣警察局仁武分局刑
      事偵查卷宗第一、二頁、本院九十三年十月八日訊問筆錄、九十三年十一月二
      十六日準備程序筆錄、九十四年一月六日審判筆錄），核與證人丙○○於警詢
      中、證人戊○○於偵查及本院審理中結證之情節相符，復有上開借款申請書、
      個人資料表、借款契約書、無任何租賃存在聲明書、存摺存款業務往來約定書
      、土地登記申請書、土地建築改良物抵押權設定契約書等影本、土地登記謄本
      、建物登記謄本等各一份、取款條影本二紙及本票影本一紙在卷可佐，可見被
      告甲○○前揭部分之自白，核與事實相符，堪予採信。從而，足認被告甲○○
      確有行使偽造私文書、偽造有價證券、使公務員將不實登載於職務上所掌公文
      書及詐欺取財之犯行。
    (二)被告丁○○於右揭時地，與被告甲○○一同前往誠泰銀行北高雄分行，於前揭
      借款契約書、無任何租賃存在聲明書、存摺存款業務往來約定書及如附表一所
      示之本票上簽署「李清泉」之姓名等情，業據被告丁○○於本院審判中供承不
      諱，核與證人即共同被告甲○○、證人戊○○於本院審判中結證之情節相符，
      復有上開借款契約書、無任何租賃存在聲明書、存摺存款業務往來約定書及如
      附表一所示之本票影本各一份附卷可參，足認被告丁○○確有於前揭借款契約
      書、無任何租賃存在聲明書、存摺存款業務往來約定書及如附表一所示之本票
      上，簽署「李清泉」之署押簽名無疑。
    (三)被告甲○○於央請被告丁○○於上開私文書上簽署「丙○○」以前，業已告知
      被告丁○○欲向銀行貸款，業據被告丁○○於偵查中供陳在卷【參見臺灣高雄
      地方法院檢察署九十二年度偵字第一一五七○號案卷（下稱偵查卷）第三十頁
      】，且觀之上開借款契約定書上及無任何租賃存在聲明書，亦已分別明確載明
      丙○○向誠泰銀行借款七十萬元，及丙○○提供所有之不動產設定八十四萬元
      之最高限額抵押權等情，可知被告丁○○應無不知其係以丙○○之名義，以丙○○名下之土地及建物為擔保物，設定抵押權予誠泰銀行，而向誠泰銀行借款
      之理？被告丁○○辯稱：不知前往銀行簽名之目的，亦不知銀行承辦人員將伊
      誤認為丙○○，並不知銀行將於上開土地及建物上，設定抵押權云云，自無足
      取。
    (四)銀行於辦理貸款程序時，為免有人冒用他人名義貸款，均嚴格要求借款人必須
      親自於借款契約書及其他相關文書上簽署姓名，且一般人於向銀行抵押借款時
      ，因銀行同意核貸與否、同意核貸後，借款金額、期間、利息之多寡及約定清
      償之方式，與個人有切身之利害關係，縱令工作再為忙碌，亦無不親自辦理者
      ，任何人見到有人以借款人工作繁忙，無暇前往銀行簽署相關文書，央請代為
      佯裝借款人前往銀行辦理，並代為簽署姓名，均應有所懷疑，被告丁○○於右
      揭時日，為年屆二十八歲之成年人，豈有僅因被告甲○○之告知，即相信丙○○工作繁忙，無暇前往銀行辦理之可能？雖證人即共同被告甲○○於本院審判
      中以證人身分結稱：伊向丁○○陳稱丙○○無暇簽名，央請丁○○前往銀行簽
      署丙○○之姓名，並告知簽署丙○○姓名後，即可離去云云，然證人即共同被
      告甲○○上開證言，顯與常情有悖，應係事後迴護被告丁○○之詞，不足採憑
      。是被告丁○○辯稱：因甲○○告以丙○○工作繁忙，無暇前往銀行簽名，始
      前往銀行代簽丙○○之姓名云云，顯係事後卸責之詞，不足採信。從而，被告
      丁○○明知未經丙○○之同意，竟仍應被告甲○○之請求，於前揭借款契約書
      、無任何租賃存在聲明書、存摺存款業務往來約定書及如附表一所示本票上簽
      署「丙○○」之姓名，以便被告吳多告完成上開借款契約書、無任何租賃存在
      聲明書、存摺存款業務往來約定書及如附表一所示本票之偽造，被告丁○○應
      有與被告甲○○共同偽造前揭借款契約書、無任何租賃存在聲明書、存摺存款
      業務往來約定書及如附表一所示本票之犯行。
    (五)再被告丁○○明知被告甲○○未經丙○○之同意，猶應被告甲○○之請求，前
      往誠泰銀行北高雄分行，且於被告甲○○向戊○○陳稱其係丙○○時，未為任
      何表示，並於戊○○詢問李清泉之身分證統一編號、
      況等資料，對答如流，使戊○○相信其係丙○○本人，由其於上開借款契約書
      、無任何租賃存在聲明書、本票等文件上，簽署丙○○之姓名，此據證人戊○○於本院審判中結證在卷（參見本院九十四年一月六日審判筆錄），顯見被告
      丁○○、甲○○二人，業以由被告甲○○向戊○○陳稱被告丁○○即係丙○○
      ，並由被告丁○○先熟記丙○○之身分證統一編號、
      況等資料，應付戊○○對於丙○○身分確認之方式，使李文豪誤信被告丁○○
      即係丙○○本人，且丙○○本人有意以上開土地及建物為擔保物，設定抵押權
      予誠泰銀行，向誠泰銀行申請借款七十萬元，被告丁○○應有與被告甲○○共
      同施用前開詐術，使誠泰銀行承辦人員戊○○誤信為丙○○本人申請貸款，而
      詐得上開借款之犯行甚明。被告丁○○之選任辯護人為被告丁○○辯稱：丁○○並未向誠泰銀行北高雄分行人員積極表示其為丙○○本人，且誠泰銀行人員
      戊○○於核對丙○○之國民
      術使誠泰銀行承辦人員戊○○陷於錯誤之行為云云，顯與事實不符，不足採信
      。
    (六)另證人即共同被告甲○○於本院審判中以證人身分應訊時，雖證稱：丁○○到
      達銀行後，戊○○見到丁○○，即請丁○○簽名，丁○○簽署丙○○姓名後，
      即先行離去，其餘手續，均係由伊與戊○○接洽云云，然核與證人戊○○於本
      院審判中結證之情節，顯有不符，應係迴護被告丁○○之詞，亦無足取。
    (七)至被告丁○○雖未參與偽造上開借款申請書、個人資料表、土地登記申請書、
      土地建築改良物設定契約書、其他約定事項書、取款條並持以行使、行使前揭
      偽造之借款契約書、無任何租賃存在聲明書、存摺存款往來約定書，及使高雄
      縣仁武地政事務所承辦公務員，將上開不實事項登載於職務上所掌之土地登記
      簿及建物登記簿公文書之實際行為，惟按，共同正犯之成立，祇須具有犯意之
      聯絡，行為之分擔，既不問犯罪動機起於何人，亦不必每一階段犯行，均經參
      與。共同實施犯罪行為之人，在合同意思範圍以內，各自分擔犯罪行為之一部
      ，相互利用他人之行為，以達其犯罪之目的者，即應對於全部所發生之結果，
      共同負責（最高法院二十八年上字第三一一○號、三十四年上字第八六二號判
      例參照）。本件被告丁○○雖於被告甲○○偽造前揭借款申請書、個人資料表
      並持以行使後，始於事中參與，且未參與全部之行為，然被告丁○○既有與被
      告甲○○共同由其佯裝丙○○本人，使李文豪誤信被告丁○○即係丙○○本人
      ，且丙○○本人有意以上開土地及建物為擔保物，設定抵押權予誠泰銀行，向
      誠泰銀行申請借款七十萬元，而向誠泰銀行詐欺七十萬元之意，對於被告甲○○為達此一犯罪目的所為之其他偽造私文書、行使偽造私文書及使公務員將不
      實之事項，登載於職務上所掌公文書等行為，自有犯意之聯絡，且有利用被告
      甲○○已為及將為之其他行為，以達其犯罪目的之意，揆諸前揭說明，自應對
      於全部所發生之結果，共同負責。被告丁○○自不得以其末取得貸款所得，亦
      即詐欺所得之財物，而卸免刑責。
    (八)綜上所陳，被告丁○○上開辯解及其指定辯護人為其所辯，無非事後卸責之詞
      ，不足採信。
      本件事證明確，被告二人之犯行洵堪認定。
二、核被告甲○○、丁○○二人所為，均係犯刑法第三百三十九條第一項之詐欺取財
    罪、同法第二百十六條、第二百十條之行使偽造私文書罪、同法第二百零一條第
    一項之偽造有價證券罪及第二百十四條之使公務員將不實之事項登載於職務上所
    掌之公文書罪。按裁判上一罪案件，檢察官就犯罪事實一部起訴者，依刑事訴訟
    法第二百六十七條規定，其效力及於全部，受訴法院基於審判不可分原則，對於
    未經起訴之其餘事實，應一併審判，此為犯罪事實之一部擴張；同理，檢察官所
    起訴之全部事實，經法院審理結果認為一部不能證明犯罪或行為不罰時，僅於判
    決理由內說明不另為無罪之諭知，毋庸於主文內為無罪之宣示，此為犯罪事實之
    一部縮減。至於刑事訴訟法第三百條所規定，有罪之判決，得就起訴之犯罪事實
    ，變更檢察官所引應適用之法條者，係指法院在事實同一之範圍內，不變更起訴
    之犯罪事實；亦即在不擴張及減縮原訴之原則下，於不妨害基本社會事實同一之
    範圍內，始得自由認定事實，適用法律，三者不能混為一談。易言之，檢察官依
    裁判上一罪起訴之甲、乙犯罪事實，經法院審理結果，倘認為甲事實不能證明其
    犯罪，但係犯有裁判上一罪關係之乙、丙事實時。關於甲事實部分，為犯罪事實
    之減縮，僅於理由說明，不另為無罪之諭知；關於丙事實部分，則為犯罪事實之
    擴張，依審判不可分原則，應一併審判，不發生變更起訴法條問題（最高法院九
    十二年度臺上字第一八四一號、九十二年度臺上字第四○三一、九十二年度臺上
    字第四四○二號判決意旨參照）。本件公訴人認被告二人涉犯刑法第二百十六條
    、第二百十條之行使偽造私文書罪、同法第二百零一條第一項之偽造有價證券罪
    、同法第二百十四條之使公務員將不實之事項登載於職務上所掌之公文書罪，本
    院認被告二人前揭所為，另犯刑法第三百三十九條第一項之詐欺取財罪，且所犯
    詐欺取財罪與所犯行使偽造私文書罪、偽造有價證券罪、使公務員將不實事項登
    載於所掌之公文書罪間，有方法結果之牽連犯關係，應為起訴之效力所及，本院
    應併予審究，乃屬犯罪事實之一部擴張，揆諸前揭說明，應無刑事訴訟法第三百
    條之適用。次按，刑事訴訟法第九十五條第一項第一款有關被告所犯罪名之告知
    ，係著眼於被告防禦權保障，旨在使被告能充分行使防禦權，事實審法院於審判
    過程中已就被告所犯罪名、應變更罪名之構成要件為實質之調查，被告已知所防
    禦，縱未告知所犯罪名或應變更罪名，對被告防禦權之行使並無妨礙（最高法院
    九十一年度臺上字第二○三四號判決、九十三年度臺上字第一二○四號判決、九
    十三年度臺上字第三二五○號判決意旨參照）。從而，對被告防禦權是否影響，
    當係變更法條告知制度所最應審究之點。經查，本院審判時雖未告知被告二人另
    犯刑法第三百三十九條第一項之詐欺取財罪，惟被告二人之指定辯護人及公訴人
    於本院審判期日業已針對被告丁○○是否佯裝「丙○○」本人，誠泰銀行北高雄
    分行承辦人員戊○○是否因誤信被告丁○○為「丙○○」本人而完成本件貸款等
    情，對於證人戊○○、同案被告甲○○行交互詰問，而被告二人之指定辯護人並
    已針對被告二人是否施用詐術使誠泰銀行承辦人員戊○○陷於錯誤，而為辯護（
    參見本院審判期日筆錄及本院公設辯護人九十三年度辯字第一一三五號辯護書自
    明，是本院雖未告知被告二人此部分之罪名，然因本院已就被告二人所為詐欺取
    財罪之構成要件為實質之調查，被告二人之指定辯護人並有所主張或辯解，對於
    被告二人防禦權之行使，應無妨礙，併此敘明。被告二人對於上開犯行，有犯意
    聯絡及行為分擔，為共同正犯。被告二人利用不知情之陳正豪，盜用上開「丙○○」印章，於借款申請書、個人資料表、借款契約書、無任何租賃存在聲明書、
    存摺存款業務往來約定書及本票上，蓋用「丙○○」之印文，完成上開借款申請
    書、個人資料表、借款契約書、無任何租賃存在聲明書、存摺存款業務往來約定
    書等私文書，及如附表一所示有價證券本票一紙之偽造，以及利用不知情之鄭惠
    方，盜用前揭「丙○○」印章，於土地登記申請書、土地建築改良物抵押權設定
    契約書及其他約定事項書，蓋用「丙○○」之印文，完成前揭土地登記申請書、
    土地建築改良物抵押權設定契約書及其他約定事項書等私文書之偽造，繼而利用
    不知情之鄭惠方持向高雄縣仁武地政事務所申請辦理上開土地及建物之抵押權設
    定登記而行使之，使高雄縣仁武地政事務所承辦之公務員，將上開不實之事項，
    登載於職務上所掌之土地登記簿及建物登記簿，均為間接正犯。被告二人於上開
    借款申請書、個人資料表、借款契約書、無任何租賃存在聲明書、存摺存款業務
    往來約定書上，偽造「丙○○」署押之行為，及於前開借款契約書、無任何租賃
    存在聲明書、存摺存款業務往來約定書、土地登記申請書、土地建築改良物抵押
    權設定契約書、其他約定事項書、取款條上，盜用上開「丙○○」印章之行為，
    均係偽造私文書之階段行為，為偽造私文書之行為所吸收，均不另論罪。被告二
    人先後偽造前揭借款契約書、無任何租賃存在聲明書、存摺存款業務往來約定書
    、土地登記申請書、土地建築改良物抵押權設定契約書、其他約定事項書、取款
    條等私文書，乃基於單一偽造私文書之犯意，於時間、空間緊密相連之環境下所
    為之接續行為，各行為間之獨立性極為薄弱，以社會健全觀念而言，不能強予分
    離，在刑法評價上，以視為數個舉動之接續施行，合為包括之一行為予以評價，
    較為合理，應接續犯，僅論以一個偽造私文書罪。又其等偽造私文書後復持以行
    使，偽造私文書之低度行為，應為行使之高度行為所吸收，不另論罪。被告二人
    於如附表一所示之有價證券本票上，盜用前揭「丙○○」印章之行為，為偽造有
    價證券之階段行為，不另論罪。又其等偽造有價證券本票後，持以行使，其行使
    行為為偽造行為所吸收，亦不另論罪。被告二人所犯上開四罪間，有方法結果之
    牽連犯關係，依刑法第五十五條之規定，應從一重之偽造有價證券罪處斷。另本
    件起訴書犯罪事實欄雖未就被告二人行使上開偽造之個人資料表、無任何租賃存
    在聲明書、存摺存款業務往來約定書、土地登記申請書、土地建築改良物抵押權
    實一部起訴者，其效力及於全部，被告二人前揭行使偽造私文書及詐欺取財之犯
    罪事實，核與前揭起訴書犯罪事實欄所載，業經本論罪科刑之行使偽造私文書部
    分，分別具有接續犯之實質上一罪關係及牽連犯之裁判上一罪關係，已如前述，
    應為起訴效力所及，依審判不可分原則，本院自應併予審究。被告二人乃使高雄
    縣仁武地政事務所承辦公務員將上開抵押權設定登記之不實事項，登載於職務上
    所掌土地登記簿及建物登記簿公文書上，起訴書誤認為土地登記申請書及抵押權
    一日前某日，在不詳地點，偽簽「丙○○」之署押簽名，並以前揭方式，盜用「
    丙○○」之印章而偽造；再如附表一所示之本票，乃被告二人於九十一年一月十
    一日所偽造，起訴書誤認前揭借款申請書及個人資料表乃被告甲○○、丁○○二
    人於九十一年一月十一日，在誠泰銀行北高雄分行，由丁○○偽造丙○○之印章
    及署名之方式而偽造；另被告二人乃以偽造「丙○○」署押及盜用「丙○○」印
    章之方式，偽造借款契約書及其他約定事項書，起訴書誤載為偽造「丙○○」印
    章及署名，均有未洽，業經公訴人於本院準備程序及審判中當庭更正，附此敘明
    。爰審酌被告二人並無前科，有臺灣高等法院被告全國前案紀錄表二份在卷可參
    ，素行良好，然被告甲○○不思以正常管道，賺取財物，竟以詐欺取財、偽造有
    價證券、行使偽造私文書及使公務員將不實事項登載於職務上所掌公文書之方式
    ，獲得財物，所為非但侵害他人財產權，更破壞社會大眾對於有價證券及私文書
    之信賴，影響社易交易秩序，被告丁○○為使被告甲○○獲取財物，竟共同遂行
    上開犯行，所為均不足取，並審酌被告二人犯罪所得財物之金額、被告甲○○犯
    罪後坦承犯行態度良好、被告丁○○乃應被告吳多告之要求而為之及其於犯罪後
    猶飾詞狡辯，態度尚非良好，及被告二人迄今仍未賠償誠泰銀行所受之損害等一
    切情狀，分別量處如主文第一項所示之刑。
三、如附表一所示之本票一紙，乃偽造之有價證券，應依刑法第二百零五條之規定，
    不問屬於犯人與否，均宣告沒收之。而如附表一所示之有價證券本票上偽造之署
    押簽名一枚，業因支票之沒收而包括在內，毋庸重為沒收之諭知。如附表二所示
    之署押，為偽造之署押，不問屬於犯人與否，均應依刑法第二百十九條之規定，
    宣告沒收之。另刑法第二百十九條所定不問屬於犯人與否沒收之者，以偽造之印
    章、印文或署押為限，盜用者不在其列。而盜用他人真印章所蓋之印文，並非偽
    造印章之印文，不在刑法第二百十九條所定必須沒收之列（最高法院四十八年臺
    上字第一五三三號、四十八年臺上字第一一三號判例足參）。本件被告二人盜用
    上開「丙○○」印章，於前揭借款申請書、個人資料表、借款契約書、無任何租
    賃存在聲明書、存摺存款業務往來約定書、土地登記申請書、土地建築改良物抵
    押權設定契約書、其他約定事項書各一份及取款條二紙上，蓋用之印文，均為真
    正之印文，而非偽造之印文，爰均不另宣告沒收，併此敘明。
據上論斷，應依刑事訴訟法第二百九十九條第一項，刑法第二十八條、第二百零一條
第一項、第二百十條、第二百十四條、第二百十六條、第三百三十九條第一項、第五
十五條、第二百零五條、第二百十九條，罰金罰鍰提高標準條例第一條前段，判決如
主文。
本案經檢察官乙○○到庭執行職務。
中　　　華　　　民　　　國　　九十四　　年　　　一　　　月　　 二十 　　日
                                  臺灣高雄地方法院刑事第十二庭
                                      審判長法　官    張維君
                                            法  官    劉惠娟
                                            法  官    伍逸康
右正本證明與原本無異。
如不服本判決，應於收受送達後十日內向本院提出上訴書狀。
  　　　　　　　　　　　　　　　　　　　　　書記官    吳月華
中　　　華　　　民　　　國　　九十四　　年　　　一　　　月　　 二十 　　日
附表一：
┌───┬───────┬───────┬────────┬───────┐
│發票人│  票載發票日  │  票載到期日  │    受款人      │面額（新臺幣）│
├───┼───────┼───────┼────────┼───────┤
│丙○○│九十一年一月  │   無記載     │  誠泰商業銀行  │七十萬元      │
│      │十五日        │              │  股份有限公司  │              │
└───┴───────┴───────┴────────┴───────┘
附表二：
┌───┬─────────────┬─────────────┐
│編  號│  偽造私文書之名稱        │偽造之署押及枚數          │
├───┼─────────────┼─────────────┤
│  一  │借款申請書「申請人欄」    │簽名壹枚                  │
├───┼─────────────┼─────────────┤
│  二  │個人資料表「填表人簽章欄」│簽名壹枚                  │
├───┼─────────────┼─────────────┤
│  三  │借款契約書「甲方及連帶保證│簽名各壹枚，共計貳枚      │
│      │人對保簽名及蓋章欄」、「立│                          │
│      │約書人欄」                │                          │
├───┼─────────────┼─────────────┤
│  四  │無任何租賃存在聲明書「立聲│簽名各壹枚，共計貳枚      │
│      │明書人（即擔保物提供人）欄│                          │
│      │」、「債務人欄」          │                          │
├───┼─────────────┼─────────────┤
│  五  │存摺存款業務往來約定書「立│簽名壹枚                  │
│      │約定書人（即存戶）欄」    │                          │
└───┴─────────────┴─────────────┘
如不服本判決，應於判決送達後十日內，向本院提出上訴狀。
附錄本案論罪科刑法條全文：
中華民國刑法第二百零一條
意圖供行使之用，而偽造、變造公債票、公司股票或其他有價證券者，處三年以上十
年以下有期徒刑，得併科三千元以下罰金。
行使偽造、變造之公債票、公司股票或其他有價證券，或意圖供行使之用，而收集或
交付於人者，處一年以上七年以下有期徒刑，得併科三千元以下罰金。
中華民國刑法第二百一十條
偽造、變造私文書，足以生損害於公眾或他人者，處五年以下有期徒刑。
中華民國刑法第二百一十四條
明知為不實之事項，而使公務員登載於職務上所掌之公文書，足以生損害於公眾或他
人者，處三年以下有期徒刑、拘役或五百元以下罰金。
中華民國刑法第二百一十六條
行使第二百十條至第二百十五條之文書者，依偽造、變造文書或登載不實事項或使登
載不實事項之規定處斷。
中華民國刑法第三百三十九條
意圖為自己或第三人不法之所有，以詐術使人將本人或第三人之物交付者，處五年以
下有期徒刑、拘役或科或併科一千元以下罰金。
以前項方法得財產上不法之利益或使第三人得之者，亦同。
前二項之未遂犯罰之。
